【裁判字號】    87,訴,792
【裁判日期】    890105
【裁判案由】    違反麻醉藥品管理條例等
【裁判全文】
臺灣臺北地方法院刑事判決                          八十七年度訴字第七九二號
    公  訴  人  臺灣臺北地方法院檢察署檢察官
    被      告  丁○○
                丙○○
    共      同
    指定辯護人  本院甲○
右列被告因違反麻醉藥品管理條例等案件，經檢察官提起公訴（八十七年度偵字第五
五一六、五五一七、五九七五號），本院判決如左：
    主      文
丁○○、丙○○共同連續非法販賣化學合成麻醉藥品，各處有期徒刑伍年陸月。
扣案如附表編號一至四所示之物均沒收。
    事      實
一、丁○○、丙○○共同意圖營利，基於販賣安非他命之概括犯意，自民國八十七年
    三月六日起至同年月十四日止，在臺北縣中和市、三重市、新莊市等地，先後三
    次將丁○○所有，向綽號「師仔」之不詳姓名男子購買之安非他命，以每兩新臺
    幣（下同）六萬五千元之價格，販賣予乙○○。其交易方式：由丁○○與乙○○
    先行議定安非他命之數量、價格，並約定交貨地點，其中二次由丙○○駕駛車號
    ＭＪ－四二六號營業小客車，搭載丁○○共同前往臺北縣中和市、三重市、新莊
    市等約定地點，由丁○○將安非他命交付予乙○○，並收取款項，其中一次由丙○○駕駛上開營業小客車，單獨攜帶丁○○交付之安非他命一兩，前往上開約定
    地點，將安非他命交付予乙○○，並代為收取六萬五千元之款項。嗣於八十七年
    三月十四日，乙○○復向丁○○偽稱擬向其購買安非他命二兩，並約定一兩便宜
    五千元，減價為十二萬元，交貨地點則在臺北縣新莊市○○路六二五號前，丁○○、丙○○乃基於同一概括犯意，共同攜帶丁○○向綽號「師仔」之不詳姓名男
    子購買之安非他命二兩前往上址，擬販賣予乙○○時，為埋伏警員當場查獲，並
    自上開營業小客車扣得如附表編號一所示之安非他命五包（驗餘淨重八０．二五
    公克）、渠等所有如附表編號三所示之電子秤一臺，致其該次之販賣行為未能得
    逞。再於八十七年三月十五日凌晨一時三十分許，循線在桃園縣龜山鄉○○○路
    三一三巷三十二號地下室二人租處，扣得如附表編號二所示之安非他命七包（驗
    餘淨重一五七．三四公克）、渠等所有如附表編號四所示之分裝袋十二個。
二、案經臺北市政府警察局萬華分局移送臺灣臺北地方法院檢察署檢察官偵查起訴。
    理      由
一、訊據被告丁○○，坦承販賣安非他命予乙○○二次等情，惟辯稱：伊總共賣予乙○○二次，連經警查獲這一次共三次云云；而質之被告丙○○，坦承代被告丁○○運送物品予乙○○，惟矢口否認上開犯行，辯稱：伊係計程車司機，伊係受丁○○委託將東西送予乙○○，伊並不知道代送之物品係安非他命云云。惟查：右
    揭事實，業據（一）被告丁○○於偵查中，供稱：我有一次請丙○○拿一兩給乙○○，而且由丙○○向乙○○拿六萬五千元，再交給我。一次是我自己交二兩，
    拿十三萬元，昨天乙○○釣我出來時，我說一兩少五千元，我自己降價一萬元，
    所以二兩賣十二萬元等語；於本院審理時，供稱：賣安非他命予乙○○三次，二
    次在臺北縣三重市，一次在臺北縣新莊市，連最後一次在臺北縣新莊市被查獲，
    共三次等語。（二）被告丙○○於警訊時，供稱：我曾幫丁○○運送過三次毒品
    ，代價則是他免費提供我吸食安非他命等語；於偵查中，供稱：因我當丁○○之
    交通，我和丁○○一共賣給乙○○四次，我是當司機，我直接交給乙○○有一次
    ，那次是一兩，另二次我不知金額，一兩是六萬五千元，我幫他做交通司機，他
    會免費給我安非他命當酬勞等語。核與證人乙○○，於警訊時，供稱：我是八十
    七年三月六日開始向「落腳」購買安非他命，每次數量均在一兩至二兩，價格每
    兩均為六萬五千元，交易地點在迴龍、中和、三重，最後一次在新莊市○○路六
    二五號前，購買二兩，價格六萬元，我向「落腳」（按即被告丁○○）購買安非
    他命的第二次是「落腳」在該營業小客車內取出的，第三次丙○○便稱是「落腳
    」交代他送貨給我的，地點在三重分局旁的加油站等語；於偵查中，供稱：丙○○係幫丁○○開車之司機，我共向他二人買過四次，第一次買是三月六日，每次
    買一兩或二兩，一兩六萬五千元，二兩十三萬元，今天買十二萬元是降價等語。
    並有安非他命十二包扣案可稽（驗餘共淨重二三七．五九公克）、電子秤一臺、
    分裝袋十二個扣案可稽。而分別自上開營業小客車及桃園縣龜山鄉○○○路三一
    三巷三十二號地下室被告等租處扣得如附表編號一、二所示之安非他命五包及七
    包（驗餘淨重各八０．二五公克、一五七．三四公克），經送法務部調查局鑑驗
    結果，確係甲基安非他命，復有該局八十八年六月三日00000000號檢驗
    通知書附卷可稽。參以被告丁○○、丙○○販賣安非他命予乙○○之事實，迭據
    被告丁○○於偵查中、本院審理時及被告丙○○於警訊時、偵查中坦承不諱，且
    渠等二人與證人乙○○，就渠等買賣安非他命之流程、數量、價格、交貨時間、
    地點等供述之情節，互核復屬相符，被告丙○○、證人乙○○又均供稱買賣之次
    數為四次等情，並衡之扣案之安非他命多達二三七．五九公克，且渠等為警查獲
    時，又同時扣得供販賣安非他命所用之電子秤、分裝袋等物，再參諸被告丙○○
    非惟曾搭載被告丁○○前往交貨地點，甚或曾獨自負責至約定地點，將安非他命
    交付予乙○○，並收取款項，其對該等物品係屬安非他命及相關買賣細節，均知
    之甚詳，顯已參與販賣安非他命之構成要件行為等節，足證乙○○確曾先後四次
    於上開時、地，向被告二人購買安非他命情事，渠等事後翻異其供，核屬卸責之
    詞，尚非可採。本件事證明確，被告等犯行堪以認定，應予依法論科。
二、按安非他命為修正前麻醉藥品管理條例第二條第四款所規定之化學合成麻醉藥品
    ，業經行政院衛生署七十九年十月九日衛署藥字第九０四一四二號公告同年月十
    一日生效在案，不得非法販賣，被告違反此項規定非法販賣安非他命，原係犯修
    正前麻醉藥品管理條例第十三條之一第二項第一款之非法販賣麻醉藥品罪。惟被
    告犯罪後，麻醉藥品管理條例、肅清煙毒條例分別修正名稱為管制藥品管理條例
    、毒品危害防制條例，並分別於八十八年六月二日、八十七年五月二十日公布施
    行，其中毒品危害防制條例，將安非他命明定為該條例第二條第二項第二款之第
    二級毒品，依管制藥品管理條例第三十七條規定，應依毒品危害防制條例處理之
    ，則被告販賣第二級毒品安非他命，核係犯該條例第四條第二項之販賣第二級毒
    品罪，從而，行為人犯罪後法律已有變更，比較裁判時及裁判前應適用法律之結
    果，其法定刑以裁判前之法律有利於被告，依刑法第二條第一項但書規定，應適
    用裁判前之法律即修正前麻醉藥品管理條例加以處罰。核被告二人所為，均係犯
    修正前麻醉藥品管理條例第十三條之一第二項第一款之非法販賣麻醉藥品罪。渠
    等為販賣而持有安非他命之低度行為，為販賣之高度行為所吸收，不另論罪。被
    告二人間有犯意聯絡及行為分擔，均為共同正犯。又被告等最後一次販賣安非他
    命犯行，已著手於販賣行為之實施，惟該次買賣係乙○○為便於破案而佯稱購買
    ，並無購買之意思，事實上不能真正完成買賣安非他命之行為，此部分犯行，應
    論以非法販賣安非他命未遂罪，公訴人就此部分，於起訴法條雖未論及，惟起訴
    事實既已明載，本院自得一併予以審究。被告先後四次非法販賣行為，時間緊接
    ，犯罪構成要件相同，顯係基於概括犯意為之，為連續犯，應依刑法第五十六條
    規定，論以情節較重之非法販賣安非他命既遂行為一罪，並加重其刑。爰審酌被
    告二人犯罪之動機、目的、手段、次數、數量等所生危害程度及犯罪後之態度等
    一切情狀，各量處如主文所示之刑，以示懲儆。扣案如附表編號一、二所示之安
    非他命五包、七包（驗餘分別淨重八０．二五公克、一五七．三四公克），為違
    禁物，且為查獲之毒品，惟本案主刑部分應適用修正前麻醉藥品管理條例，既詳
    前述，則依從刑附屬於主刑原則，應依刑法第三十八條第一項第一款規定，宣告
    沒收（最高法院八十八年度第一次刑事庭會議決議參照）。又扣案如附表編號三
    、四所示之電子秤一臺、分裝袋十二個，為被告等所有，供犯罪所用之物，爰依
    刑法第三十八條第一項第二款規定，予以宣告沒收。至扣案如附表編號五、六所
    示之玻璃球一個、吸食器一組與被告丙○○所犯施用毒品犯行較具關聯性，編號
    七、八、九所示之行動電話二具、呼叫器五個、鑰匙一組，則尚難認係直接供上
    開犯行所用之物，且參酌刑法關於沒收之規定，除違禁物必須沒收外，就供犯罪
    所用之物，沒收與否，本院本可自由裁量，且沒收之結果，恐不合比例原則等情
    ，本院認該等物品不予沒收較為適切，爰不併為沒收之宣告，附此敘明。
三、又被告丁○○於偵查中固曾供出其麻醉藥品來源為戊○○，嗣並帶同員警至桃園
    縣龜山鄉○○○街四十九之一號八樓查獲戊○○，惟此非惟為戊○○所否認，且
    查被告丁○○為警查獲初始，均一再供稱其安非他命來源係綽號「師仔」之人，
    而檢察官亦以被告丁○○販賣予乙○○之安非他命係向綽號「師仔」之人所購提
    起公訴，足徵戊○○應非被告丁○○之麻醉藥品來源，已堪認定，尚難依修正前
    麻醉藥品管理條例第十三條之三規定，減輕其刑，併予敘明。
據上論斷，應依刑事訴訟法第二百九十九條第一項前段，修正前麻醉藥品管理條例第
十三條之一第二項第一款，刑法第十一條前段、第二條第一項但書、第二十八條、第
五十六條、第三十八條第一項第一款、第二款，判決如主文。
本案經檢察官孫冀薇到庭執行職務
中      華      民      國    八十九    年      一      月      五      日
                                      臺灣臺北地方法院刑事第七庭
                                          法  官  陳  秀  貞
右正本證明與原本無異
如不服本判決應於送達後十日內向本院提出上訴狀
                                          書記官  廖  穎  穗
中      華      民      國    八十九    年      一      月     十九     日
附錄本案論罪科刑法條全文
修正前麻醉藥品管理條例第十三條之一第二項第一款：
違反前條之規定，其屬於第二條第四款之麻醉藥品者，依左列規定處罰：
一、非法輸入、製造、運輸、販賣者，處五年以上有期徒刑，得併科五萬元以下罰金
    。
附表：
編號    名稱              單位        數量      重量
一      安非他命          包          五        驗餘淨重八０．二五公克
二      安非他命          包          七        驗餘淨重一五七．三四公克
三      電子秤            臺          一
四      分裝袋            個          十二
五      玻璃球            個          一
六      吸食器            組          一
七      行動電話          具          二
八      呼叫器            個          五
九      鑰匙              組          一


司法院資訊處製作；財團法人民間司法改革基金會備份。
